臺灣高等法院民事判決　　　　　　　　　99年度上字第1113號
　　上　訴　人　建銨科技股份有限公司
　　法定代理人　林建聰
　　訴訟代理人　謝進益律師
　　被上訴人　　ILY ENT.
　　法定代理人　HUEI ME.
　　訴訟代理人　郭美絹律師
　　複代理人　　吳俊彥
上列當事人間返還保證金事件，上訴人對於中華民國99年8月24
日台灣台北地方法院99年度訴字第1571號第一審判決提起上訴，
經本院於100年3月30日言詞辯論終結，判決如下：
    主    文
上訴駁回。
第二審訴訟費用由上訴人負擔。
    事實及理由
一、上訴人股東會於民國99年2月3日決議解散，有臺北縣政府函
    、變更登記表在卷可稽（原審卷第68至71頁），上訴人經股
    東會決議選任林建聰為清算人（原審卷第75頁），爰列林建
    聰為上訴人之法定代理人進行本件訴訟。被上訴人為外國法
    人，其主張兩造簽署合約之地點在臺灣，應適用中華民國法
    律，上訴人不爭執，參諸合約第14條約定「有訴訟之必要時
    ，雙方同意以台北地方法院為第一審管轄法院」（原審卷第
    42頁），核與涉外民事法律適用法第20條第1 項規定「法律
    行為發生債之關係者，其成立及效力，依當事人意思定其應
    適用之法律。」相符，本件應適用我國法律，自無疑義。
二、被上訴人起訴主張：
    兩造前於96年12月間簽訂北美獨家代理合約書，約定由上訴
    人將其所製造之光碟自動複製機（下稱系爭貨物）售予被上
    訴人，使被上訴人在北美地區為系爭貨物之獨家經銷商，代
    理期間自97年1月1日起至97年12月31日止，上訴人應依前開
    代理合約書約定之出貨數量按月出貨，並約定被上訴人應給
    付保證金美金（下同）8 萬元予上訴人，如被上訴人在97年
    採購系爭貨物數量達1,000 台以上，於98年續約時，兩造同
    意將該筆保證金轉為續約後之保證金。被上訴人已於97年 1
    月3日匯款8萬元保證金予上訴人。詎上訴人自97年7 月起即
    未依約交付貨物，且所交付貨物發生嚴重遲延及瑕疵。兩造
    於98年1 月間續約，另簽訂北美獨家代理合約書（下爭系爭
    代理合約書），代理期間自98年1月1日起至98年12月31日止
    ，約定上訴人應依系爭代理合約書約定之訂貨數量按月出貨
    。其中98年1至5月之出貨數量係為解決97年間遭退貨之問題
    ，另98年6至12月之出貨數量計800 台則為98年之訂貨數量。
    前開800 台貨物，上訴人於98年間始終未出貨，違反系爭代
    理合約書之約定，兩造於99年間並未續約，依系爭代理合約
    書第8.1條之約定，上訴人應於99年1月7日前返還保證金8萬
    元，上訴人迄未返還，爰依前開代理合約書第8.1 條之約定
    ，請求上訴人如數返還。並於原審聲明：上訴人應給付被上
    訴人美金8萬元，及自99年1月8日起至清償日止按年息5% 計
    算之利息。原審為被上訴人勝訴之判決。並答辯聲明：上訴
    駁回。
三、上訴人則抗辯：
    依兩造間之約定，上訴人固應依系爭代理合約書約定之訂貨
    數量按月出貨，惟因被上訴人並未依約先行給付貨款，亦未
    指示後續送貨地點，致上訴人無法出貨，98年間之出貨數量
    未達800台，依系爭代理合約書第8.2條之約定，上訴人有權
    沒收保證金。其上訴聲明為：(一)原判決廢棄。(二)上開廢棄部
    分，被上訴人於第一審之訴駁回。
四、兩造不爭之事實：
  (一)被上訴人主張兩造於98年1月間簽訂北美獨家代理合約書，
    約定自98年1月1日起至同年12月31日止，由被上訴人獨家代
    理在北美洲之美國及加拿大銷售上訴人研發之光碟自動複製
    機，有系爭合約書附於原審卷第36至42頁可稽，堪信屬實。
  (二)上訴人就98年約定應出貨之800 台，一台也沒出貨，為上訴
    人自認（本院卷第29頁背面）。
五、兩造爭執點之論述：
    98年約定之800台未出貨，為兩造所不爭執，被上訴人主張
    依系爭代理合約書第8.1條之約定，上訴人應返還保證金8萬
    元；上訴人則抗辯係因被上訴人遲延確認庫存量及具體下單
    指示出貨，至未能出貨800台，依合約書第8.2條約定，上訴
    人得沒收8 萬元保證。是本件之爭執點為上訴人得否依合約
    書第8.2條約定沒收保證金？本院判斷如下：
  (一)兩造在97年間即已針對相同商品，簽訂與系爭合約書內容極
    為相近之獨家代理合約書，有該合約書在卷足憑（原審卷第
    9 至13頁）。是系爭合約書，實為兩造在98年間延續97年之
    合作方式而續簽，應可認定。被上訴人主張：針對在98年間
    向上訴人採購商品之數量，於兩造簽訂系爭合約書時即已確
    定為800台，上訴人負有依系爭合約書第5條約定數量按月出
    貨之義務等語（原審卷第47頁），為上訴人所不爭執（原審
    卷第87頁），顯然兩造於簽訂系爭合約書時，已明定被上訴
    人之採購數量即為800台。而系爭合約書第8.1條約定：「
    ILY（即被上訴人）已支付模具押金美金8萬元予InforDock
    （即上訴人）。ILY於2009年採購代理標的物數量達800台以
    上，InforDock須於2010年1月7日前無息返還美金8 萬元予
    ILY ，或於本合約2010年續約時，雙方同意將該筆美金8 萬
    元轉為2010年代理標的物之採購款項」（原審院卷第39頁）
    ，兩造在99年間針對前開獨家代理合約並未續約，此亦為兩
    造所是認，則被上訴人依前開約定，請求上訴人返還8 萬元
    ，自屬有據。
  (二)上訴人雖辯稱：被上訴人未依約於其出貨前先給付貨款，亦
    未指定送貨地點，致其無法出貨，其得依系爭合約書第8.2
    條之約定沒收8萬元云云。經查：
    1.系爭合約書第8.7條、第9條分別約定：「‧‧‧Infor
      Dock出貨方式限於FOB基隆港或桃園機場，於此範圍內，
      ILY 有權決定代理標的物運輸方式，以及分配代理標的物
      出貨至力錄科技之數量‧‧‧」、「InforDock在預計出
      貨日三天前通知ILY辦理該出貨金額之60﹪匯款（T/T ）
      ，在InforDock確認全額匯款入帳後，於預計出貨日辦理
      出貨。其餘40﹪之貨款為由臺灣出貨日起45天內匯款」（
      原審卷第40頁）。是兩造約定之出貨流程為：(1)上訴人先
      對被上訴人為出貨通知；(2)被上訴人以電匯方式給付上訴
      人六成貨款並指定送貨地點；(3)上訴人出貨；(4)被上訴人
      以匯款方式給付剩餘四成貨款。此核與被上訴人陳稱：依
      兩造之合作慣例，上訴人須在貨物準備好以後通知被上訴
      人，被上訴人以匯款方式給付價金，再安排後續送貨事宜
      等語相合（原審卷87頁）。上訴人並未舉證證明其在98年
      間曾主動通知被上訴人出貨日，被上訴人自無法進行後續
      之電匯六成貨款及指定送貨地點等流程，是上訴人執此抗
      辯被上訴人有違約情事，即非有理。
    2.上訴人抗辯98年2 月12日寄發郵件予被上訴人，就產品升
      級與數量詢問被上訴人是否依上訴人之方案辦理，被上訴
      人遲至98年3 月22日始回覆，另阻止上訴人出貨，謂須先
      查明庫存數量，遲至98年4月28日與5月14日始確認數量，
      因出貨須待被上訴人確認庫存數量，未能出貨非可歸責於
      上訴人云云。查：系爭合約書98年預計總出貨量為 972台
      （原審卷第59頁），被上訴人主張兩造在簽訂系爭合約書
      前，上訴人97年度尚有172台未交付，故兩造約定98年1至
      5月，上訴人應出貨補足該172 台，98年6月至12月始交付
      98年之800台等情，核與系爭合約第5條所載相符，亦與上
      訴人98年2月12日信函所述之172台數量符合（本院卷第22
      頁）；被上訴人主張上訴人所謂兩造間前述信函所述各節
      ，均與系爭98年之800 台出貨無關等語，堪以採信。上訴
      人既自認98年之800台一台也未出（本院卷第29頁背面）
      ，自與系爭合約書第8.2條約定：「如ILY於2009年代理標
      的物出貨總數量未達到800台，InforDock沒收該筆美金8
      萬元，ILY自動放棄抗辯權利，不得以任何理由或訴訟方
      式要求InforDock返還美金8萬元。若因InforDock無法出
      貨導致數量不足時，則不適用此條款」情形相符，應依合
      約書第8.1條返還8萬元。被上訴人主張依合約書所載，98
      年之訂貨數量已達800 台（原審卷第38頁），按照每月預
      訂之數量出貨即可，出貨前不須再另外下單，因上訴人未
      依約先對被上訴人為出貨通知，致被上訴人未能給付貨款
      並安排後續之送貨事宜，如前述，上訴人98年間未依約出
      貨，係因其個人事由所致，其自無權依第8.2 條約定，沒
      收被上訴人前已支付之8萬元。
    3.上訴人另抗辯被上訴人尚有貨款9,216 元未給付，其得主
      張同時履行抗辯，拒絕出貨云云；被上訴人則主張上訴人
      97年尚有770 台未出貨，且所交付之貨物有瑕疵，被上訴
      人受有損害119,000餘元，其已於99年1月28日委託律師發
      函向上訴人索賠（本院卷第92至94頁），上訴人突然於98
      年10月通知被上訴人欲結束營業，且未將應修補瑕疵之貨
      物交付被上訴人，被上訴人自無可能再付款。經查：上訴
      人抗辯被上訴人未給付貨款者，係97年11月25日及98年12
      月8 日之出貨（本院卷第48頁），因上訴人98年應出貨者
      一台也未出，前述貨款顯然非屬98年應出貨部分，而97年
      出貨者，上訴人於信函中承認「經過測試會提高產品的穩
      定與信賴」（本院卷第24頁），堪信被上訴人主張產品有
      瑕疵，洵非無據。則被上訴人主張依瑕疵擔保請求權得請
      求上訴人賠償損害，並拒絕支付貨款，自屬可取，上訴人
      不得以被上訴人未給付貨款為由拒絕出98年應出之800台
      。
    4.綜上，上訴人應依系爭合約書第8.1條約定，於99年1月7
      日前返還被上訴人美金8萬元，惟上訴人迄未給付，則上
      訴人應自99年1月8日起負遲延給付之責。被上訴人就上開
      得請求給付之數額，併請求自99年1月8日起至清償日止，
      按年息5%計算之利息，即無不合。
六、綜上所述，被上訴人主張為可採，上訴人所辯均無可取。從
    而，被上訴人依系爭合約書第8.1 條約定，請求上訴人返還
    美金8 萬元，並加計自99年1月8日起至清償日止按年息5%計
    算之利息，為有理由，應予准許。是則原審判命上訴人如數
    給付，於法並無不合。上訴意旨指摘原判決不當，求予廢棄
    改判，為無理由，應予駁回。
七、本件事證已臻明確，兩造其餘攻擊防禦方法，經審酌後，或
    與本件無涉，或與判決結果不生影響，毋庸一一論列。
八、據上論結，本件上訴為無理由，依民事訴訟法第449條第1項
    、第78條，判決如主文。
中    華    民    國  100    年     4    月    13    日
                  民事第二庭
                      審判長法  官  吳謙仁
                            法  官  李瓊蔭
                            法  官  蘇瑞華
正本係照原本作成。
如不服本判決，應於收受送達後20日內向本院提出上訴書狀，其
未表明上訴理由者，應於提出上訴後20日內向本院補提理由書狀
（均須按他造當事人之人數附繕本）上訴時應提出委任律師或具
有律師資格之人之委任狀；委任有律師資格者，另應附具律師資
格證書及釋明委任人與受任人有民事訴訟法第466條之1第1項但
書或第2項（詳附註）所定關係之釋明文書影本。如委任律師提
起上訴者，應一併繳納上訴審裁判費。
中    華    民    國   100    年    4     月    13    日
                             書記官  賴以真
附註：
民事訴訟法第466條之1（第1項、第2項）：
對於第二審判決上訴，上訴人應委任律師為訴訟代理人。但上訴
人或其他法定代理人具有律師資格者，不在此限。
上訴人之配偶、三親等內之血親、二親等內之姻親，或上訴人為
法人、中央或地方機關時，其所屬專任人員具有律師資格並經法
院認為適當者，亦得為第三審訴訟代理人。